臺灣高等法院臺南分院刑事判決　　 100年度上更(一)字第61號
上　訴　人
即　被　告　莊進發
公設辯護人　簡松柏
上　訴　人
即　被　告　陳啟明
選任辯護人　黃雅萍律師
上列上訴人因強盜等案件，不服臺灣臺南地方法院96年度訴字第
1169號中華民國98年3月31日第一審判決（起訴案號：臺灣臺南
地方法院檢察署96年度偵字第11161號、第11275號），提起上訴
，判決後，經最高法院發回更審，本院判決如下：
    主  文
原判決關於陳啟明加重強盜及執行刑部分暨莊進發部分均撤銷。
陳啟明共同犯帶兇器踰越安全設備於夜間侵入住宅強盜罪，累
犯，處有期徒刑玖年，扣案之電擊棒壹支、膠帶拾貳條均沒收；
又共同犯剝奪他人行動自由罪，累犯，處有期徒刑壹年，膠帶拾
貳條沒收。應執行有期徒刑玖年貳月，扣案之電擊棒壹支、膠帶
拾貳條均沒收。
莊進發共同犯帶兇器踰越安全設備於夜間侵入住宅強盜罪，處
有期徒刑柒年陸月，扣案之電擊棒壹支、膠帶拾貳條均沒收；又
共同犯剝奪他人行動自由罪，處有期徒刑拾月，膠帶拾貳條沒收
。應執行有期徒刑柒年捌月，扣案之電擊棒壹支、膠帶拾貳條均
沒收。
    事  實
一、陳啟明前於民國83年間犯殺人未遂罪，經法院判處有期徒刑
    五年六月確定；又於84年間因違反麻醉藥品管理條例等案，
    經法院判處有期徒刑五年十月確定，嗣經裁定定應執行刑為
    有期徒刑十年六月確定，於89年12月19日假釋出監；又於91
    年間犯竊盜罪，經法院判處有期徒刑三月確定，上開假釋亦
    經撤銷執行殘刑，二案接續執行後，已於95年12月25日縮刑
    期滿執行完畢，仍不知自我警惕，於96年7月10日2時許之夜
    間，與莊進發共同基於意圖為自己不法所有之強盜莊峻源所
    有財物之犯意聯絡，事先由陳啟明準備未具殺傷力之銀白色
    手槍1支（未扣案）及客觀上足以對人之生命、身體、安全
    構成威脅、具有危險性足以資為兇器用之電擊棒1支，莊進
    發則駕駛其兄莊政達所有之車號UI－2796號自小客車搭載陳
    啟明，在臺南市○○路上「小北百貨」商店，購買手套、頭
    套及綠色膠帶等物後，於同日凌晨3時許，抵達莊峻源位於
    臺南市○○○街224巷21弄12之2號住處外面。2人先後穿載
    頭套、手套，由莊進發以綠色膠帶黏貼監視器鏡頭後，陳啟
    明攜帶上開已預先準備好之未具殺傷力手槍1支，並將準備
    好之電擊棒1支交與莊進發，2人從1樓攀爬至莊峻源3樓住處
    陽台之安全設備，未經莊峻源之同意，於夜間從陽台侵入莊
    峻源之上開住處後，適遇莊峻源之女性友人陳瓊芬、莊畬婷
    同在上開莊峻源住處，為達強盜莊峻源所有財物之目的，2
    人另萌共同剝奪陳瓊芬、莊畬婷行動自由之犯意聯絡，推由
    陳啟明持槍控制陳瓊芬、莊畬婷後，莊進發則以綠色膠帶黏
    貼陳瓊芬、莊畬婷雙眼及綑綁雙手，使之無法動彈後，陳啟
    明、莊進發2人遂至莊峻源房間，由陳啟明持槍控制莊峻源
    ，莊進發則以綠色膠帶、布條、床單等物，遮住莊峻源之雙
    眼，並綑綁莊峻源之雙手、雙腳，至使莊峻源不能抗拒後，
    在莊進發看顧陳瓊芬、莊畬婷、莊峻源等人之情況下，任由
    陳啟明搜刮莊峻源住處之財物，強取莊峻源所有之現金新臺
    幣(下同)8萬餘元及Win N320型銀色手機等詳如附表編號1至
    20 號所示之物（價值約19萬元，業已發還莊峻源），莊進
    發並要求莊峻源寫出附表編號16-5號之臺南縣區漁會金融卡
    及莊峻源之兄莊永慶所有但均由莊峻源使用編號16-11號之
    台新銀行信用卡密碼。2人於得手後，隨即駕車離開，並以
    上開金融卡、信用卡接續提領12000元，由陳啟明取走花用
    （有關此部分以不正方法由自動付款設備取得他人財物之行
    為，陳啟明業經判處罪刑確定，莊進發則未據起訴，均不在
    本件審理範圍，於此先予敘明）。嗣後，莊進發僅分得附表
    編號20所示之玉珮1個，餘皆由陳啟明取得。
二、莊峻源於案發時，已認出陳啟明之身形，案發後隨即報警處
    理，由警在莊峻源住處扣得編號24之物，繼又於96年7月18
    日下午3時許，在原臺南縣永康市（因縣市合併，現已改隸
    台南市永康區，為免混淆，以下仍沿用舊制）榮民醫院拘提
    陳啟明到案，並經陳啟明同意在其所有之手提包、臺南縣永
    康市○○路356巷13弄7號住處，分別扣得附表編號1至14號
    、編號17至19號、編號21至23號所示之物。陳啟明並帶同警
    方，於臺南縣永康市大灣國小大門右側圍牆旁，起獲附表編
    號15、16、16-1至16-14號所示之物。另經警於拘提陳啟明
    後，依陳啟明之供述，警方隨即於96年7月19日晚上8時許，
    在臺南市○○街144號，持檢察官核發之拘票拘提莊進發到
    案，並經莊進發之同意，在其位於臺南市○○區○○街2巷
    10 號住處，扣得附表編號20號所示之玉佩1個，莊進發並帶
    同警方至臺南市○○段1135號空地，起獲案發當天其所穿著
    附表編號23之藍色八分褲1件。上開扣案物品其中電擊棒1支
    係陳啟明所有，係供其2人犯加重強盜罪所用之物，另膠帶
    12條係莊進發所有，係供其2人犯加重強盜罪及妨害自由罪
    所用之物。
三、案經臺南市警察局第四分局報告台灣台南地方法院檢察署檢
    察官偵查起訴。
    理  由
一、證據能力部分：
  (一)按刑事訴訟法第159條第1項規定，被告以外之人於審判外之
    言詞或書面陳述，除法律有規定者外，不得作為證據。被害
    人莊峻源、莊畬婷於警詢中所為有關被告莊進發犯罪事實之
    證詞，為審判外之陳述，被告莊進發及其辯護人於本院準備
    程序中已表示不同意作為證據使用（見本院卷第62頁背面）
    ，復不符合法律所定得例外作為證據使用之情形，依上開規
    定，該證人即被害人莊峻源、莊畬婷於警詢中所為陳述即無
    證據能力，不得做為認定被告莊進發有無犯罪之證據。又被
    害人莊峻源、莊畬婷、陳瓊芬及共同被告莊進發於警詢中所
    為有關被告陳啟明犯罪事實之證詞，為審判外之陳述，被告
    陳啟明及其辯護人於本院準備程序中已表示不同意作為證據
    使用（見本院卷第63頁），復不符合法律所定得例外作為證
    據使用之情形，依上開規定，該證人即被害人莊峻源、莊畬
    婷、陳瓊芬及共同被告莊進發於警詢中所為陳述即無證據能
    力，不得做為認定被告陳啟明有無犯罪之證據。
  (二)按刑事訴訟法第158條之3規定：「證人、鑑定人依法應具結
    而未具結者，其證言或鑑定意見，不得作為證據。」證人陳
    忠義於偵查中雖經檢察官以證人身分訊問，但並無結文附卷
    ，是依刑事訴訟法第158條之3規定，其證言即無證據能力，
    不得做為認定被告莊進發、陳啟明有無犯罪之證據。
  (三)至於本件其餘有關認定犯罪事實存否所引用之證人之證述及
    其他證據方法，經原審及本院於審理時提示、告以要旨，檢
    察官、被告莊進發、陳啟明及其辯護人均表示同意作為證據
    使用，而該等證據又查無顯不可信之情況，本院審酌採納該
    等傳聞證據，均無礙被告等人與辯護人等於訴訟程序上之彈
    劾詰問權利，認上開傳聞證據均合於刑事訴訟法第159條之1
    第2項、之4、之5等規定，因而具備證據能力。
二、訊據被告二人均坦承有於前揭時地攜帶前揭工具共同前往被
    害人莊峻源住處並綑綁被害人莊峻源、莊畬婷、陳瓊芬等人
    搜括室內莊峻源所有財物之事實（承認所犯係妨害自由及侵
    入住宅罪），惟否認彼等具有強盜之犯意，均辯稱當時之目
    的是陳啟明要向莊峻源催討債務，並藉機教訓莊峻源，所搜
    括之財物都是莊峻源叫彼等自己拿取抵債云云。
三、經查上開被告二人坦承於前揭時地攜帶電擊棒等物共同前往
    被害人莊峻源住處並綑綁被害人莊峻源、莊畬婷、陳瓊芬等
    人搜括室內莊峻源所有財物之外觀事實，核與證人即被害人
    莊峻源、莊畬婷、陳瓊芬分別於檢察官偵查及原審審理時所
    為之證述情節相符，且有扣案如附表所示之物、台南市警察
    局第四分局搜索、扣押筆錄、扣押物品目錄表及查扣現場照
    片、車號UI-2796號自小客車車籍資料及所有人之年籍資料
    、台南市警察局現場勘查報告各一份在卷可資佐證，被告二
    人自白之上開事實自可認定。
四、次查被告二人雖均辯稱彼等為上開行為之目的是要向莊峻源
    催討債務，並藉機教訓莊峻源，所搜括之財物都是莊峻源叫
    其等自己拿取抵債云云，否認具有強盜之犯意。惟被告二人
    如前所述係於當日凌晨2時許，在臺南市○○路「小北百貨
    」商店，購買手套、頭套及綠色膠帶等物後，隨即於同日凌
    晨3時許，由被告莊進發駕駛上開自小客車搭載被告陳啟明
    抵達莊峻源上開住處外面，此與一般討債之人均是依一般日
    常生活作息時間前往索債乙點相違，又被告二人於到達莊峻
    源住處後，並未如一般處理債務之人般按電鈴或叫門要求債
    務人開門，反而穿戴頭套、手套，深怕被人認出身分，而由
    被告莊進發以綠色膠帶黏貼監視器鏡頭後，分別攜帶手槍與
    電擊棒從1樓攀爬至莊峻源3樓住處陽台侵入被害人莊峻源住
    處，行徑與一般竊賊無異，全無任何討債跡象。參以被告陳
    啟明於偵查中供稱被害人莊峻源全部欠伊45000元債務（見
    96年度偵字第11161號卷第16頁），於原審審理時改稱「（
    你說要去跟莊峻源討債，是什麼債務？）他欠我妻子錢，一
    筆5萬元是他跟我太太借的，一筆45000元是要合資是買毒品
    的」（見原審卷(一)第233頁），就所謂債務數額前後所述不
    一，本院審理時就該筆5萬元或45000元之債務由來？是否同
    一筆債務？又語焉不詳，且均無法舉證，所辯討債之說，顯
    為其飾卸之詞，不足採信。況被告二人強取被害人莊峻源所
    有之財物除現金8萬餘元外，尚有扣案如附表所示之物，總
    價值約19萬餘元，以該現金8萬餘元即明顯超過被告陳啟明
    所稱之5萬元或45000元債務，被告陳啟明不但現金8萬餘元
    全部取走，同時又在綑綁被害人莊峻源之情況下，搜括被害
    人莊峻源其他如手機、戒指、相機等財物，甚至要被害人寫
    出金融卡、信用卡密碼，以供其能由提款機中領款，且在上
    開取得財物之過程中，被告陳啟明從未提及任何債務問題，
    此經證人莊峻源於原審審理時結證在卷（見原審卷(二)第11至
    17頁），被告等人所為僅具有強取他人財物之外觀，而悉與
    討債無關，所辯其是要向莊峻源催討債務，並藉機教訓莊峻
    源云云，顯與事實不符，委無足採。至於被告陳啟明辯稱伊
    有告訴莊峻源拿走的東西等其清償債務後會還給他云云，另
    證人陳瓊芬於本院前審審理中亦證稱：歹徒有說拿走的東西
    等莊峻源清償債務之後再返還等語。然查被告陳啟明當時拿
    走被害人莊峻源所有之現金已遠超過被告陳啟明所知莊峻源
    積欠之45000元，則被告陳啟明還要被害人莊峻源清償什麼
    欠款？再依同案被告莊進發供稱其所分得之玉珮乃強盜行為
    完成後，被告陳啟明還伊車子時才給伊的等語，若被告陳啟
    明果無強盜之犯意，待莊峻源清償欠款後會返還上開自莊峻
    源處取得之物品，何以會擅自處分屬於莊峻源所有之玉珮將
    之給與被告莊進發？足見被告陳啟明所說會將上開物品返還
    莊峻源乙點，不過是離開案發現場時安撫被害人的話，尚難
    作為被告陳啟明無強盜犯意之有利認定，附此說明。
五、又查本案強盜被害人莊峻源財物之大部分所得雖由被告陳啟
    明一人取走，被告莊進發嗣後僅分得玉佩一個，惟被告莊進
    發於本案確有分擔駕車搭載陳啟明至商店購買手套、頭套及
    綠色膠帶等物，並穿載頭套、手套，持電擊棒侵入莊峻源住
    處，更以綠色膠帶、布條、床單等物，遮住被害人雙眼、綑
    綁被害人手腳，在其看顧下，由陳啟明負責搜刮莊峻源住處
    之財物，其間被告莊進發且負責逼問被害人寫出金融卡、信
    用卡密碼供陳啟明領款等工作，此為被告二人所不否認之事
    實（見本院卷第93、94頁），則被告莊進發已參與強暴至使
    不能抗拒而取人財物之構成要件行為甚明，其於原審辯稱僅
    幫助被告陳啟明討債、未參與強盜行為云云，顯係卸責之詞
    ，不足採取，堪認被告陳啟明、莊進發二人具有強盜莊峻源
    財物之犯意聯絡及行為之分擔。
六、再按被告二人於前揭時間前往被害人莊峻源住處，其目的係
    要強盜莊峻源屋內財物，彼等事前並不知道屋內另有莊峻源
    之女性友人陳瓊芬、莊畬婷，殆發現屋內另有陳瓊芬、莊畬
    婷在場時，為達強盜莊峻源所有財物之目的，二人始另萌剝
    奪陳瓊芬、莊畬婷行動自由之犯意聯絡，由陳啟明持槍控制
    陳瓊芬、莊畬婷後，莊進發則以綠色膠帶黏貼陳瓊芬、莊畬
    婷雙眼及綑綁雙手，使之無法動彈，以利彼等搜括室內財物
    ，彼等當時並無強盜陳瓊芬、莊畬婷之犯意，此據被告二人
    於本院審理時供明在卷（見本院卷第94、95頁筆錄），參以
    被告等人強盜所得如附表編號1至20之財物，均為被害人莊
    峻源所有，並無一件屬於陳瓊芬、莊畬婷身上所有之物，益
    徵被告二人強盜之目標係莊峻源而非陳瓊芬、莊畬婷二人。
    雖然證人莊畬婷於警詢中指述「（你損失之財物及其特徵？
    ）現金約有新臺幣3000元。」（見警卷第30頁）；證人陳瓊
    芬於警詢中指述「（你被強走何物？損失約多少元？人是否
    有受傷？）三星牌手機一支（型號不詳），手機號碼：0000
    -000000。大約損失新台幣5000元。沒有受傷。」等語（見
    警卷第27頁），被告陳啟明於警詢時供稱：財物得手後，莊
    進發有說其中一支手機及玉佩不錯，我就主動拿給他（見警
    卷第10頁背面）；偵查中證稱：莊進發拿玉墜子、一支手機
    ，其他都是我處理（見偵字第11161號卷第13、15、43頁）
    ；於原審審理時亦證述：莊進發拿了一塊玉佩、一支手機。
    我只知道是紅色手機，廠牌、型號我不清楚。玉佩是他說滿
    好看的，我就拿給莊進發，手機是他自己拿的（見原審卷(一)
    第231至232頁），被告莊進發於偵查中供稱：被害人女友說
    明天要上班，沒有手機不能上班，我跟她說不要出聲，不要
    告訴別人，我回到被害人房間就看到床舖有袋子，裡面裝被
    害人東西；我有拿一支手機給被害人女友，我不知道陳啟明
    是否知道我拿一支手機給他女友（見偵字第11161號卷第48
    、49頁）；於本院準備程序時供稱：後來那位女子有拜託我
    幫她拿手機，不然她明天不能上班，後來我在房間從床上一
    個袋子拿四或五支手機讓她選，選完後我有查看手機內有她
    的照片才給她（見本院上訴卷第72頁）。但根據證人莊畬婷
    於96年7月27日檢察官訊問時之證述內容則完全未提及被搶
    走任何財物（見96偵字第11161號卷第25-27頁）；另證人陳
    瓊芬則於本院前審證稱：「（問：你自己的財物，有無被搶
    走？）沒有。但有壹支手機後來沒找到，是否他們拿走我不
    知道。」等語（見本院上訴審卷第170頁），迥異於彼等於
    警訊中所述，而彼等於警訊中述及所失財物部分，又僅為其
    片面陳述，並無其他補強證據以實其說，自難據為被告二人
    有強盜其財物之唯一證據。又據被告二人前揭所述，被告陳
    啟明負責搜括莊峻源室內財物，於過程中自無法一一確認所
    搜括之手機中有無不屬於莊峻源所有者，而被告莊進發於陳
    瓊芬或莊畬婷告知被搜括之手機中有屬於其個人所有者，即
    於確認無誤後暗中將之交還，亦可證明其無強盜莊峻源以外
    之人之犯意，對照被告二人強盜所得財物經證明者為如附表
    編號1至20之財物，均非屬於陳瓊芬、莊畬婷身上所有之物
    ，被告二人均否認強盜證人莊畬婷、陳瓊芬之財物，尚非不
    能採信。此外，公訴人並未提出其他證據以資證明被告等有
    強盜莊畬婷、陳瓊芬二人財物之犯意及行為，此部分行為（
    即莊畬婷、陳瓊芬二人被綑綁剝奪行動自由）應認為係被告
    二人為達強盜莊峻源所有財物之目的，始另行起意為之，被
    告二人並無對莊畬婷、陳瓊芬另萌強盜之不法所有意圖，其
    對被害人莊畬婷、陳瓊芬二人之綑綁行為僅構成妨害自由罪
    。又供被告二人犯罪所用之手槍1支，因未扣案，已無從鑑
    定有無殺傷力，依有利被告認定之原則，爰認定上開手槍未
    具殺傷力，亦併此敘明。
七、綜上所述，被告陳啟明、莊進發之共同強盜莊峻源財物及剝
    奪莊畬婷、陳瓊芬之行動自由之犯行，事證明確，應依法論
    科。
八、被告二人為上開犯行後，刑法第321條第1項第1款犯強盜罪
    之加重條件規定業已由「於夜間侵入住宅或有人居住之建築
    物、船艦或隱匿其內而犯之者。」，修正為「侵入住宅或有
    人居住之建築物、船艦或隱匿其內而犯之者。」，亦即修正
    後將於夜間犯之者之規定刪除，並於100年1月26日施行，本
    件被告二人侵入莊峻源住宅強盜其財物之時間係在夜間，無
    論依修正前後之規定，被告二人均構成該條款之加重強盜罪
    ，此部分犯強盜罪加重條件之變更，並未更有利於被告，應
    依刑法第2條第1項前段之規定，適用行為時（即修正前）之
    法律。次按強盜他人之財物而剝奪該他人之行動自由時，是
    否於強盜罪外，另成立妨害自由罪，須就犯罪行為實施經過
    之全部情形加以觀察，若該妨害自由之行為顯可認為即係強
    盜行為開始著手者，應成立單一之強盜罪，而無併論以妨害
    自由罪餘地，又按強盜罪以強暴、脅迫等方法，至使不能抗
    拒為構成要件之一，當然含有使人行無義務之事之性質。若
    強盜犯行業已著手實施，則所為強暴、脅迫使人行無義務之
    事行為，應包括在強盜行為之內，無另行成立刑法第304條
    第1項之使人行無義務之事或妨害他人行使權利罪之餘地（
    最高法院96年度臺上字第3583號、91年臺上字第803號及92
    年度臺上字第3860號等判決意旨參照）。經查，本件被告陳
    啟明、莊進發以非法方式剝奪被害人莊峻源之行動自由，並
    使其行無義務之事的行為，均係被告陳啟明、莊進發為上揭
    強盜行為中脅迫手段之著手及實行，均應包括在渠等所為強
    盜行為之內，揆諸前揭判決意旨，應僅成立加重強盜罪之一
    罪，自無庸再論以刑法第302條第1項之妨害自由罪及同法第
    304條第1項之強制罪。又被告所攜帶之電擊棒可發出電力傷
    人，客觀上自具有危險性，足供兇器使用，另被告二人踰越
    之陽台屬於房屋之安全設備之一，核被告陳啟明、莊進發強
    盜被害人莊峻源財物所為，係犯刑法第330條第1項之攜帶兇
    器、踰越安全設備、於夜間侵入住宅強盜罪，被告二人具有
    犯意聯絡及行為分擔，均為共同正犯。至於被告陳啟明、莊
    進發共同以綑綁等非法方式剝奪被害人莊畬婷、陳瓊芬之行
    動自由所為，均係犯刑法第302條第1項之妨害自由罪，被告
    二人係以一行為同時剝奪被害人莊畬婷、陳瓊芬二人之行動
    自由觸犯二妨害自由罪，依刑法第55條想像競合犯規定，論
    以一刑法第302條第1項之妨害自由罪，被告二人就所犯上開
    妨害自由罪，相互間亦有犯意之聯絡及行為之分擔，均為共
    同正犯，檢察官起訴書之被告所犯法條雖未提到上開之刑法
    第302條第1項之妨害自由罪，惟其起訴事實欄已詳列被告二
    人以綑綁等非法方式剝奪被害人莊畬婷、陳瓊芬行動自由之
    事實，本院自應就該事實審理並予論罪科刑，附此敘明。被
    告二人就上開二罪之犯意各別，行為互殊，應分論併罰之。
    被告陳啟明有如犯罪事實欄所載之前科紀錄，有卷附臺灣高
    等法院被告前案紀錄表1件可稽，被告陳啟明於前案執行完
    畢後，五年內再故意犯本件有期徒刑以上之罪，為累犯，應
    依刑法第47條第1項規定加重其刑。
九、原審以被告二人關於共同強盜莊峻源財物及剝奪莊畬婷、陳
    瓊芬之行動自由之犯行，罪證明確，因予論罪科刑，固非無
    見。惟查：1.原判決疏未詳查，致未就被告二人對於被害人
    莊畬婷、陳瓊芬施以綑綁之行為論以妨害自由罪，並與強盜
    莊峻源財物部分，併合處罰，依前所述，自有未洽。2.原判
    決既認被害人莊峻源、莊畬婷於警詢之證詞為被告以外之人
    於審判外之言詞陳述，無證據能力（見原審卷第161頁之刑
    事裁定及第225頁之更正裁定），竟引用被害人莊峻源、莊
    畬婷於警詢時之陳述筆錄作為不利被告二人之判決基礎（見
    原審判決書第5頁），於證據法則有悖。3.原判決於理由欄
    中漏未認定被告莊進發所為強盜犯行，另有「踰越安全設備
    」之加重條件，亦有未洽。被告陳啟明、莊進發2人上訴意
    旨或否認有強盜犯意，或請求從輕量刑，因而指摘原判決上
    開部分不當，雖均無理由，然原判決既有上開可議之處，關
    於被告二人共同犯加重強盜（含剝奪莊畬婷、陳瓊芬之行動
    自由部分）即屬無可維持，自應由本院就此部分予以撤銷改
    判，被告陳啟明原定執行刑部分，亦因部分判決之撤銷而失
    所附麗，應併予撤銷。爰審酌被告陳啟明、莊進發二人之犯
    罪動機、手段、所得、對社會治安造成之影響程度、犯罪後
    於偵查中曾坦承犯行，犯罪後已將部分財物返還被害人，及
    被告陳啟明係強盜案之主謀，應負較重刑責，並斟酌檢察官
    於起訴書所建議之刑度等一切情狀，分別量處如主文第2、3
    項所示之刑，並定其應執行刑，以資懲儆。又本件被告二人
    如上所述，應論以加重強盜罪及妨害自由罪等二罪，且應併
    合處罰之，原判決僅論被告二人加重強盜罪一罪，適用法條
    不當，其因論罪科刑之法條適用不當而經本院撤銷，本院就
    此部分自得諭知較重於原審判決之刑，附此敘明。末按被告
    莊進發所持以犯案之電擊棒1支，為被告陳啟明所有，膠帶
    12條則為被告莊進發所有，業據被告二人供承在卷，因均為
    被告二人共同犯本件加重強盜罪所用之物，膠帶12條為被告
    二人共同犯本件妨害自由所用之物，基於共犯須就全體犯行
    負責之理，應就被告莊進發、陳啟明二人科刑項下均依刑法
    第38條第1項第2款為沒收之諭知。至於本件扣案之被告陳啟
    明所有之球鞋一雙、被告莊進發所有之藍色八分褲1條，均
    非供犯罪所用或犯罪預備之物，均不為沒收之諭知，另被告
    陳啟明持以強盜未具殺傷力之銀白色手槍1支未據扣案，為
    免日後執行困難，故不另為沒收之諭知，均一併在此說明。
十、據上論斷，應依刑事訴訟法第369條第1項前段、第364條、
    第299條第1項前段、第370條但書，刑法第2條第1項前段、
    第28條、第302條第1項、第330條第1項、第51條第5款、第
    55 條、第47條第1項、第38條第1項第2款，刑法施行法第1
    條之1，判決如主文。
本案經檢察官謝錫和到庭執行職務。
中    華    民    國   100    年    6     月    13    日
                  刑事第二庭    審判長法  官  葉居正
                                      法  官  張桂美
                                      法  官  陳春長
以上正本證明與原本無異。
如不服本判決應於收受送達後10日內向本院提出上訴書狀，其未
敘述上訴理由者，並得於提起上訴後10日內向本院補提理由書（
均須按他造當事人之人數附繕本）「切勿逕送上級法院」。
                                      書記官  李育儒
中    華    民    國   100    年    6     月    14    日
附表
┌───┬─────────────┬────┬─────────┐
│編號  │名稱                      │數量    │查獲出處          │
│      │                          │        │                  │
├───┼─────────────┼────┼─────────┤
│1     │WIN N320型銀色手機        │1支     │警方拘提被告陳啟明│
│      │（序號：000000000000000） │        │時，陳啟明之手提包│
├───┼─────────────┼────┼─────────┤
│2     │APBW牌銀色手機            │1支     │同上              │
│      │（序號：07A03537）        │        │                  │
├───┼─────────────┼────┼─────────┤
│3     │GPLUS牌黑色手機           │1支     │同上              │
│      │（序號：000000000000000） │        │                  │
├───┼─────────────┼────┼─────────┤
│4     │皮爾卡登牌黑色手機        │1支     │同上              │
│      │（序號：000000000000000） │        │                  │
├───┼─────────────┼────┼─────────┤
│5     │Utec（cv800）牌銀色手機   │1支     │同上              │
│      │（序號：1E5F0EB9）        │        │                  │
├───┼─────────────┼────┼─────────┤
│6     │SAMAUNG充電器             │1個     │同上              │
├───┼─────────────┼────┼─────────┤
│7     │MOTOROLA藍牙耳機          │1副     │同上              │
├───┼─────────────┼────┼─────────┤
│8     │紅色透明紙盒              │1個     │同上              │
├───┼─────────────┼────┼─────────┤
│9     │ROLEX手錶                 │1只     │同上              │
├───┼─────────────┼────┼─────────┤
│10    │LACOSTE手錶               │1只     │同上              │
├───┼─────────────┼────┼─────────┤
│11    │白金戒指（鑲藍鑽）        │1只     │同上              │
├───┼─────────────┼────┼─────────┤
│12    │黃金戒指（鑲藍鑽）        │1只     │同上              │
├───┼─────────────┼────┼─────────┤
│13    │白金戒指                  │1只     │同上              │
├───┼─────────────┼────┼─────────┤
│14    │馬型黃金飾品              │1個     │同上              │
├───┼─────────────┼────┼─────────┤
│15    │莊峻源護照                │1本     │陳啟明埋藏於台南縣│
│      │                          │        │永康市大灣國小大門│
│      │                          │        │右側圍牆旁        │
├───┼─────────────┼────┼─────────┤
│16    │莊峻源黑色皮夾            │1只     │同上              │
├───┼─────────────┼────┼─────────┤
│16-1  │莊峻源上開皮夾內之莊峻源身│1張     │同上              │
│      │分證                      │        │                  │
├───┼─────────────┼────┼─────────┤
│16-2  │莊峻源上開皮夾內之莊峻源職│1張     │同上              │
│      │業自小客車駕照            │        │                  │
├───┼─────────────┼────┼─────────┤
│16-3  │莊峻源上開皮夾內之莊峻源健│1張     │同上              │
│      │保卡                      │        │                  │
├───┼─────────────┼────┼─────────┤
│16-4  │莊峻源上開皮夾內之莊峻源合│1張     │同上              │
│      │作金庫信用卡              │        │                  │
├───┼─────────────┼────┼─────────┤
│16-5  │莊峻源上開皮夾內之莊峻源南│1張     │同上              │
│      │縣區漁會金融卡            │        │                  │
├───┼─────────────┼────┼─────────┤
│16-6  │莊峻源上開皮夾內之莊峻源大│1張     │同上              │
│      │眾銀行信用卡              │        │                  │
├───┼─────────────┼────┼─────────┤
│16-7  │莊峻源上開皮夾內之莊峻源凱│1張     │同上              │
│      │薩飯店信用卡              │        │                  │
├───┼─────────────┼────┼─────────┤
│16-8  │莊峻源上開皮夾內之莊峻源台│1張     │同上              │
│      │新銀行現金卡              │        │                  │
├───┼─────────────┼────┼─────────┤
│16-9  │莊峻源上開皮夾內之莊峻源台│1張     │同上              │
│      │新銀行信用卡              │        │                  │
├───┼─────────────┼────┼─────────┤
│16-10 │莊峻源上開皮夾內之莊峻源  │1張     │同上              │
│      │EzOil加油站信用卡         │        │                  │
├───┼─────────────┼────┼─────────┤
│16-11 │莊峻源上開皮夾內之莊永慶台│1張     │同上              │
│      │新銀行信用卡              │        │                  │
├───┼─────────────┼────┼─────────┤
│16-12 │莊峻源上開皮夾內之快樂購集│1張     │同上              │
│      │點卡                      │        │                  │
├───┼─────────────┼────┼─────────┤
│16-13 │莊峻源上開皮夾內之莊峻源保│1張     │同上              │
│      │誠人壽保戶卡              │        │                  │
├───┼─────────────┼────┼─────────┤
│16-14 │莊峻源上開皮夾內之星光燦爛│1張     │同上              │
│      │經典酒店YOYO名片          │        │                  │
├───┼─────────────┼────┼─────────┤
│17    │車號7031-GP號行車執照     │1張     │陳啟明於台南縣永康│
│      │                          │        │市○○路356巷13弄7│
│      │                          │        │號住處            │
├───┼─────────────┼────┼─────────┤
│18    │BESTA語言翻譯機           │1台     │同上              │
├───┼─────────────┼────┼─────────┤
│19    │數位相機                  │1台     │同上              │
├───┼─────────────┼────┼─────────┤
│20    │玉珮                      │1個     │莊進發於台南市環河│
│      │                          │        │街2巷10號住處     │
├───┼─────────────┼────┼─────────┤
│21    │球鞋                      │1雙     │陳啟明於台南縣永康│
│      │                          │        │市○○路356巷13弄7│
│      │                          │        │號住處            │
├───┼─────────────┼────┼─────────┤
│22    │電擊棒                    │1支     │同上              │
├───┼─────────────┼────┼─────────┤
│23    │藍色八分褲                │1件     │臺南市小北投1135號│
│      │                          │        │地號土地          │
├───┼─────────────┼────┼─────────┤
│24    │膠帶                      │12條    │莊峻源住處        │
│      │                          │        │                  │
└───┴─────────────┴────┴─────────┘
本案論罪科刑條文：
中華民國刑法第330條
（加重強盜罪）
犯強盜罪而有第 321 條第 1 項各款情形之一者，處 7 年以上
有期徒刑。
前項之未遂犯罰之。
中華民國刑法第302條
（剝奪他人行動自由罪）
私行拘禁或以其他非法方法，剝奪人之行動自由者，處 5 年以
下有期徒刑、拘役或 3 百元以下罰金。
因而致人於死者，處無期徒刑或 7 年以上有期徒刑，致重傷者
，處 3 年以上 10 年以下有期徒刑。
第 1 項之未遂犯罰之。